臺灣臺北地方法院交通事件裁定　　　　　　　　　　九十二年度交聲字第九三八號
　　異議人　即
　　受 處分 人　甲○○
右列異議人即受處分人因違反道路交通管理處罰條例案件，對於台北市政府警察局中
華民國九十二年七月十四日所為之處分（北市警交裁車字第二四─ＡＢＵ四五七○五
二號、北市警交裁車字第二四─ＡＢＵ四五六六三五號、北市警交裁車字第二四─Ａ
ＢＶ八五二九二三號、北市警交裁車字第二四─ＡＢＷ九八七○二五號、北市警交裁
車字第二四─ＡＢＸ二三七○五七號、北市警交裁車字第二四─ＡＢＶ八四九○九三
號、北市警交裁車字第二四─ＡＢＹ○三二七二五號、北市警交裁車字第二四─ＡＢ
Ｙ三九○三五○號、北市警交裁車字第二四─ＡＢＹ○三一七三○號、北市警交裁車
字第二四─ＡＢＹ四○二六八○號）聲明異議，本院裁定如左：
    主  文
臺北市政府警察局北市警交裁車字第二四─ＡＢＵ四五七○五二號處分撤銷，甲○○
利用道路為工作場所，處罰鍰新臺幣壹仟貳佰元。
臺北市政府警察局北市警交裁車字第二四─ＡＢＵ四五六六三五號處分撤銷，甲○○
利用道路為工作場所，處罰鍰新臺幣壹仟貳佰元。
臺北市政府警察局北市警交裁車字第二四─ＡＢＶ八五二九二三號處分撤銷，甲○○
行人在道路上不依號誌之指示，處罰鍰新台幣三百六十元。
臺北市政府警察局北市警交裁車字第二四─ＡＢＸ二三七○五七號處分撤銷，甲○○
利用道路為工作場所，處罰鍰新臺幣壹仟貳佰元。
臺北市政府警察局北市警交裁車字第二四─ＡＢＶ八四九○九三號處分撤銷，甲○○
利用道路為工作場所，處罰鍰新臺幣壹仟貳佰元。
臺北市政府警察局北市警交裁車字第二四─ＡＢＹ○三二七二五號處分撤銷，甲○○
利用道路為工作場所，處罰鍰新臺幣壹仟貳佰元。
臺北市政府警察局北市警交裁車字第二四─ＡＢＹ三九○三五○號處分撤銷，甲○○
利用道路為工作場所，處罰鍰新臺幣壹仟貳佰元。
臺北市政府警察局北市警交裁車字第二四─ＡＢＹ○三一七三○號處分撤銷，甲○○
利用道路為工作場所，處罰鍰新臺幣壹仟貳佰元。
臺北市政府警察局北市警交裁車字第二四─ＡＢＹ四○二六八○號處分撤銷，甲○○
利用道路為工作場所，處罰鍰新臺幣壹仟貳佰元。
其餘異議（即臺北市政府警察局北市警交裁車字第二四─ＡＢＷ九八七○二五號處分
部分）駁回。
    理  由
一、按道路交通管理處罰條例所稱之道路，指公路、街道、巷衖、廣場、騎樓、走廊
    或其他供公眾通行之地方，道路交通管理處罰條例第三條第一款定有明文。又利
    用道路為工作場所者，除責令行為人即時停止並消除障礙外，處行為人或其雇主
    新臺幣一千二百元以上二千四百元以下罰鍰；行人在道路上有不依標誌、標線、
    號誌之指示或警察指揮者，處新台幣三百六十元罰緩，或施一至二小時之道路交
    通安全講習，同條例第八十二條第一項第三款、第七十八條第一款亦有明文。
二、本件受處分人即異議人甲○○之違規事實如下：
（一）甲○○於民國九十年二月二十八日中午十二時許，於台北市立動物園門口前廣
      場以背袋裝載玩具，向不特定遊客兜售營業，經舉發單位臺北市政府警察局文
      山第一分局指南派出所警員商松柏當場製單舉發受處分人違反道路交通管理處
      罰條例第八十二條第一項第十款「在公告禁止設攤之處擺設攤位」，受處分人
      拒絕簽收舉發違反道路交通管理事件通知單（以下簡稱舉發通知單），嗣逾越
      該舉發通知單所載應到案日期九十年三月十六日，於九十二年七月二十一日向
      原處分機關台北市政府警察局陳述不服舉發，原處分機關調查結果，仍認受處
      分人有上開違規行為，乃依據道路交通管理處罰條例第八十二條第一項第十款
      之規定，裁處受處分人罰鍰新台幣（下同）二千四百元。
（二）甲○○於九十年三月二十二日下午三時三十五分，於台北市立動物園門口前廣
      場，以背袋裝載玩具，向不特定之遊客兜售營業，經舉發單位臺北市政府警察
      局文山第一分局指南派出所警員楊豐智當場製單舉發受處分人違反道路交通管
      理處罰條例第八十二條第一項第十款「在公告禁止設攤之處擺設攤位」，受處
      分人拒絕簽收舉發通知單，嗣逾越該舉發通知單所載應到案日期九十年四月六
      日，於九十二年七月二十一日向原處分機關台北市政府警察局陳述不服舉發，
      原處分機關調查結果，仍認受處分人有上開違規行為，乃依道路交通管理處罰
      條例第八十二條第一項第十款之規定，裁處受處分人罰鍰二千四百元。
（三）甲○○於九十年三月二十四日上午九時五十分，在臺北市○○路、永安街二十
      二巷口，不依號誌之指示，逕行步行闖閱紅燈，自人行穿越道橫越木新路，為
      舉發單位臺北市政府警察局文山第一分局木柵派出所警員鄭坤原當場舉發受處
      分人違反道路交通管理處罰條例第七十八條第三款「行人在道路上不依規定，
      擅自穿越車道」，受處分人嗣向原處分機關台北市政府警察局陳述不服舉發，
      經原處分機關調查結果，仍認受處分人有上開違規事實，原處分機關乃依據道
      路交通管理處罰條例第七十八條第三款之規定，裁處受處分人罰鍰三百六十元
      。
（四）甲○○於民國九十年十二月九日下午三時五十分，於臺北市動物園門口之廣場
      ，為舉發單位臺北市政府警察局文山第一分局警備隊警員楊德華詢問是否有於
      道路販賣玩具之行為後，不依號誌之指示，逕行步行闖閱紅燈，自人行穿越道
      穿越馬路，為警員楊德華當場舉發受處分人違反道路交通管理處罰條例第七十
      八條第一款「行人在道路上不依標誌、標線、號誌之指示或警察指揮」，受處
      分人嗣向原處分機關台北市政府警察局陳述不服舉發，經原處分機關調查結果
      ，仍認受處分人有上開違規事實，原處分機關乃依道路交通管理處罰條例第七
      十八條第一款之規定，裁處受處分人罰鍰三百六十元。
（五）甲○○於九十一年五月四日下午一時，於台北市立動物園門口前廣場，以背袋
      裝載玩具，向不特定遊客兜售營業，為舉發單位臺北市政府警察局文山第一分
      局指南派出所警員侯憲智當場舉發受處分人違反道路交通管理處罰條例第八十
      二條第一項第十款「在公告禁止設攤之處擺設攤位」，受處分人拒絕簽收員警
      開立之舉發通知單，嗣逾越該舉發通知單所載應到案日期九十一年五月十九日
      ，於九十二年七月二十一日始向原處分機關台北市政府警察局陳述不服舉發，
      經原處分機關調查結果，仍認受處分人有上開違規事實，乃依道路交通管理處
      罰條例第八十二條第一項第十款之規定，裁處受處分人罰鍰二千四百元。
（六）甲○○於九十一年六月二十二日下午三時四十分，於台北市立動物園門口前廣
      場，以背袋裝載玩具，向不特定遊客兜售營業，經舉發單位臺北市政府警察局
      文山第一分局指南派出所警員周志成當場製單舉發受處分人違反道路交通管理
      處罰條例第八十二條第一項第十款「在公告禁止設攤之處擺設攤位」，受處分
      人拒絕簽收員警開立之舉發通知單，嗣逾越該舉發通知單所載應到案日期九十
      一年七月十一日，於九十二年七月二十一日始向原處分機關陳述不服舉發，經
      原處分機關調查結果，仍認受處分人有上開違規事實，乃依道路交通管理處罰
      條例第八十二條第一項第十款之規定，裁處受處分人罰鍰二千四百元。
（七）甲○○於九十一年七月七日下午一時四十五分，在臺北市動物園門口前廣場，
      以背袋裝載玩具，向不特定遊客兜售營業，經舉發單位臺北市政府警察局文山
      第一分局警備隊警員歐能仁當場製單舉發受處分人違反道路交通管理處罰條例
      第八十二條第一項第十款「在公告禁止設攤之處擺設攤位」，受處分人拒絕簽
      收員警開立之舉發通知單，嗣逾越該舉發通知單所載應到案日期九十一年七月
      二十二日，於九十二年七月二十一日始向原處分機關陳述不服舉發，經原處分
      機關調查結果，仍認受處分人有上開違規事實，乃依道路交通管理處罰條例第
      八十二條第一項第十款之規定，裁處受處分人罰鍰二千四百元。
（八）甲○○於九十一年八月十七日下午三時，在臺北市動物園門口前廣場，以背袋
      裝載玩具，向不特定遊客兜售營業，經舉發單位臺北市政府警察局文山第一分
      局警備隊警員林昇祥當場製單舉發受處分人違反道路交通管理處罰條例第八十
      二條第一項第十款「在公告禁止設攤之處擺設攤位」，受處分人拒絕簽收員警
      開立之舉發通知單，嗣逾越該舉發通知單所載應到案日期九十一年九月一日，
      於九十二年七月二十一日始向原處分機關陳述不服舉發，經原處分機關調查結
      果，仍認受處分人有上開違規事實，乃依道路交通管理處罰條例第八十二條第
      一項第十款之規定，裁處受處分人罰鍰二千四百元。
（九）甲○○於九十一年十二月三十一日下午一時三十五分，於台北市立動物園門口
      前廣場，以背袋裝載玩具，向不特定遊客兜售營業，經舉發單位臺北市政府警
      察局文山第一分局指南派出所警員洪國峰當場製單舉發受處分人違反道路交通
      管理處罰條例第八十二條第一項第十款「在公告禁止設攤之處擺設攤位」，受
      處分人拒絕簽收員警開立之舉發通知單，嗣逾越該舉發通知單所載應到案日期
      九十二年一月十六日，於九十二年七月二十一日始向原處分機關陳述不服舉發
      ，經原處分機關調查結果，仍認受處分人有上開違規事實，乃依道路交通管理
      處罰條例第八十二條第一項第十款之規定，裁處受處分人罰鍰二千四百元。
（十）甲○○於九十二年三月三十日下午一時三十二分，於台北市立動物園門口前廣
      場，以背袋裝載玩具，向不特定遊客兜售營業，經舉發單位臺北市政府警察局
      文山第一分局指南派出所警員鄭堂煌當場製單舉發受處分人違反道路交通管理
      處罰條例第八十二條第一項第三款「利用道路為工作場所」，受處分人拒絕簽
      收員警開立之舉發通知單，嗣逾越該舉發通知單所載應到案日期九十二年四月
      十四日，於九十二年七月二十一日始向原處分機關陳述不服舉發，經原處分機
      關調查結果，仍認受處分人有上開違規事實，乃依道路交通管理處罰條例第八
      十二條第一項第十款之規定，裁處受處分人罰鍰二千四百元。
三、訊據受處分人甲○○矢口否認有何違反道路交通管理處罰條例之行為，就上開十
    項違規行為，分別辯稱：
（一）我是揹著玩具去動物園玩，沒有販賣。
（二）我揹著一袋東西，但沒有販賣。
（三）當天我在木柵市場門口販賣玩具，警察為了績效才任意舉發我違規穿越馬路。
（四）當時我手上拿著一包東西，萬芳派出所的廖立仁主管指稱我販賣玩具，請楊德
      華警員開單舉發，楊德華警員就隨便舉發我違規穿越馬路。
（五）我在現場確實有拿著玩具，但沒有兜售。
（六）我沒有在現場販賣玩具，周志成警員過來取締時，我已經準備要回家。
（七）我當時揹著包包，手上拿著玩具，但沒有販賣。
（八）我只是揹著一袋玩具走來走去，並沒有販賣。
（九）我當時在動物園門口與別人講話，並沒有販賣玩具。
（十）當天我是將玩具免費送給遊客，不是販賣云云。
四、經查，受處分人甲○○上開違規行為，業據證人商松柏、楊豐智、鄭坤原、楊德
    華、侯憲智、周志成、歐能仁、林昇祥、洪國峰、鄭堂煌到庭證述綦詳，並有舉
    發通知單影本十件附卷可稽，衡諸受處分人亦不否認係以隨身攜帶玩具販售遊客
    為業，及渠遭員警取締之際，確實揹著玩具等情，上開證人之證詞自屬真實可信
    。本件事證明確，受處分人之違規行為堪以認定。至受處分人另聲請本院傳喚證
    人周慧敏，證明其並無上開闖越紅燈穿越木新路之行為部分，經本院調取台灣台
    北地方法院檢察署九十年他字第二七七三號（受處分人告發證人鄭坤原瀆職等案
    件）卷宗，事實上證人周慧敏當日根本沒有看見受處分人為證人鄭坤原舉發之情
    形等情，業據本院核閱上開案件九十年八月二十日訊問筆錄無訛，是應無再行傳
    喚證人周慧敏之必要，附此敘明。
五、撤銷原處分之理由：
（一）違規行為（一）、（二）、（五）、（六）、（七）、（八）、（九）部分：
    （１）受處分人確有上開利用供公眾通行之處所為工作場所，販賣玩具之行為，
          前業敘明。是受處分人之行為應係違反道路交通管理處罰條例第八十二條
          第一項第三款「利用道路為工作場所」之規定，原處分機關依據同條項第
          十款「在公告禁止設攤之處擺設攤位」之規定處罰，尚有未洽。
    （２）邇來違反道路交通管理事件，違規人當場拒絕簽收通知單，執勤員警未記
          明其事由，多僅註記「拒收」或「拒簽收」，而未告知應到案日期、處所
          、違規事實及違反法條，致違規人不知應到案日期、處所、繳納期限等情
          形，在實務上雖依違反道路交通管理事件統一裁罰標準及處理細則（業於
          九十一年九月十一日修正公布名稱為違反道路交通管理事件統一裁罰基準
          及處理細則）第十一條第一項第一款規定，拒絕簽章者，並記明其事由，
          視為已收受（舉發通知單），惟事實上其應到案處所及日期，如舉發當場
          並未告知違規人時，違規人確屬無從知悉處罰內容並依限期到案，內政部
          警政署乃於八十七年六月十一日以八七警署交字第四八九八五號函令臺灣
          省政府警政廳、臺北市、高雄市政府警察局、國道公路警察局、航空警察
          局、保安警察第二總隊、各國家公園警察隊、福建省金門、連江縣警察局
          等單位，應轉知各執勤員警，遇有受取締民眾拒絕於舉發通知單簽名之情
          形，應併告知應到案日期、處所、繳納期限等事項，並於舉發通知單「移
          考。是交通勤務警察遇受取締違反交通管理處罰條例之民眾拒絕簽名及收
          受舉發通知單之情形，除將拒簽事由記明於舉發通知單之外，自應將違規
          人之應到案日期、處所、違規事實及違反法條一併告知，並於舉發通知單
          上載明已告知該等事項之事實以資佐證，始得認為違規行為人已受合法告
          知舉發通知單之內容，而得以舉發通知單上所載之應到案日期，作為違規
          行為人是否逾越應到案日期而未自動繳納罰鍰或到案聽候裁決之標準。經
          查，本件舉發單位員警商松柏、楊豐智、侯憲智、周志成、歐能仁、林昇
　　　　　祥、洪國峰於受處分人拒絕簽收舉發通知單後，均未具體告以應到案之日
  　　　　期、處所等情，業據其等到庭證述明確，核與上開舉發通知單之影本，均
    　　　未記載已將該等事由告知受處分人之情形相符，聲請人未受合法通知應到
　　　　　案日期、處所之事實，應堪認定。則揆諸前揭說明，此部份自不得以舉發
　  　　　通知單上所載之應到案日期，作為判斷聲請人逾越應到案日期之標準，而
　 　 　　僅得以基準表所定期限內繳納或到案聽候裁決之最低裁罰金額一千二百元
          ，裁罰聲請人。
    （３）原處分機關未查及此，依據道路交通管理處罰條例第八十二條第一項第十
          款之規定，並以基準表逾越應到案日期三十日以上逕行裁決之最高額二千
          四百元裁罰聲請人，尚非適法，是此部份聲明異議雖無理由，仍應由本院
          裁定撤銷原處分，均改依道路交通管理處罰條例第八十二條第一項第三款
          之規定，以對低額裁罰受處分人罰鍰一千二百元。
（二）違規行為（三）部分：受處分人確有上開不依號誌指示，於紅燈時自人行穿越
      道橫越馬路之行為，前業敘明。是受處分人之行為應係違反道路交通管理處罰
      條例第七十八條第一款「行人在道路上不依號誌」之規定，而非違反同條第三
      款「不依規定，擅自穿越車道」之規定甚明。是原處分機關依據同條第三款之
      規定處罰受處分人，尚非適法。此部份聲明異議雖無理由，仍應由本院裁定撤
      銷原處分，均改依道路交通管理處罰條例第七十八條第一款之規定，裁罰受處
      分人罰鍰三百六十元。
（三）違規行為（十）部分：受處分人確有上開利用供公眾通行之處所為工作場所，
      販賣玩具之行為，前業敘明。原處分機關依據道路交通管理處罰條例第八十二
      條第一項第三款「利用道路為工作場所」之規定處罰受處分人，原無違誤。然
      查本件舉發單位員警鄭堂煌於受處分人拒絕簽收舉發通知單後，並未具體告以
　　　應到案之日期、處所等情，業據其到庭證述明確，核與上開舉發通知單之影本
　　　，並未記載已將該等事由告知受處分人之情形相符，則聲請人未受合法通知應
　　　到案日期、處所之事實，應堪認定。是揆諸上揭說明，此部份自不得以舉發通
　　　知單上所載之應到案日期，作為判斷聲請人逾越應到案日期之標準，而僅得以
  　　基準表所定期限內繳納或到案聽候裁決之最低裁罰金額一千二百元，裁罰聲請
　    人。原處分機關未查及此，依據基準表逾越應到案日期三十日以上逕行裁決之
      最高額二千四百元裁罰聲請人，尚非適法，此部份聲明異議雖無理由，仍應由
      本院裁定撤銷原處分，依同條項款之規定，以對低額裁罰受處分人罰鍰一千二
      百元。
六、受處分人確有前開如違規行為（四）所示不依號誌指示，於紅燈時穿越馬路之行
    為，前業敘明。是原處分機關依據道路交通管理處罰條例第七十八條第一款「行
　　人在道路上不依號誌」之規定，裁處受處分人罰鍰三百六十元，核無違誤。此部
　  分聲明異議為無理由，應予駁回。
據上論斷，應依道路交通案件處理辦法第十九條、第二十條前段，裁定如主文。
中      華      民      國    九十三   年      一     月    二十九　    日
                                        臺灣臺北地方法院刑事第四庭
                                                法  官    楊代華
右正本證明與原本無異。
如不服本裁定應於送達後五日內向本院提出抗告狀。
                                                書記官    廖純瑜
中      華      民      國    九十三   年      一     月    二十九　    日
